臺灣屏東地方法院刑事判決　　　　　　　100年度易字第182號
公　訴　人　臺灣屏東地方法院檢察署檢察官
被　　　告　涂明宏
上列被告因竊盜案件，經檢察官提起公訴（100 年度偵字第1589
號），被告於本院準備程序中就被訴事實為有罪之陳述，經本院
合議庭裁定由受命法官獨任進行簡式審判程序，並判決如下：
    主  文
涂明宏犯逾越其他安全設備竊盜罪，累犯，處有期徒刑捌月; 又
犯逾越其他安全設備竊盜罪，累犯，處有期徒刑捌月。應執行有
期徒刑壹年貳月。
    事  實
一、涂明宏於民國97年間，因違反毒品危害防制條例，經本院於
    97年7 月31日以97年度訴字417 號判處有期徒刑8 月，於97
    年12月5 日確定，並於98年8 月31日縮行期滿執行完畢出監
    。竟仍不知悔改，基於為自己不法所有意圖及竊盜之犯意，
    於（一）99年12月25日上午10時許，踰越客觀上為安全設備
    之牆垣及窗戶，進入陳加彬所有屏東縣長治鄉○○村○○○
    街38之6 號2 樓，竊取ACER牌筆記型電腦1 台，價值約新臺
    幣（下同）6,000 元及NOKIA 牌手機1 隻，價值約3,000 元
    ；（二）100 年1 月20日上午9 時57分許，騎乘車號ZYU-80
    2 號重型機車，至洪聆瑄所有屏東縣潮州鎮○○里○○街21
    7 號住處後，踰越客觀上為安全設備之牆垣及窗戶，進入上
    址竊取塑膠製豬型存錢筒（內含約700 元）、另一存錢筒內
    之現金約200 元、LG牌手機1 隻（價值8,500 元）、紫色外
    套1 件（價值約900 元）、義大利黛安娜牌側背包1 個（價
    值6,000 元）及各國紀念紙鈔（數量不詳）及硬幣（共17枚
    ）。得手後將上開物品藏匿於其租屋處，嗣經陳加彬、洪聆
    瑄於失竊後報警處理，循線查獲，並於涂明宏住處扣得上開
    贓物，始悉上情。
二、案經洪聆瑄訴請屏東縣政府警察局潮州分局報告臺灣屏東地
    方法院檢察署檢察官偵查起訴。
    理  由
一、按簡式審判程序之證據調查，不受第159 條第1 項之限制，
    刑事訴訟法第273 條之2 定有明文，是依上開規定，於行簡
    式審判程序之案件，被告以外之人於審判外之陳述，除有其
    他不得作為證據之法定事由外，應認具有證據能力。查本件
    如下引用被告以外之人於審判外之陳述，因本案採行簡式審
    判程序，復無其他不得做為證據之法定事由，揆諸首揭說明
    ，應認均具有證據能力，合先敘明。
二、上揭犯罪事實，業據被告涂明宏於偵查及本院審理中坦承不
    諱，核與證人即被害人陳加彬及洪聆瑄於警詢指述之情節相
    符，並有搜索扣押筆錄1 紙、扣押物品目錄表1 紙、監視器
    翻拍照片13幀、查獲現場照片8 幀及贓物認領保管單2 紙附
    卷可稽。堪認被告自白核與事實相符，其竊盜犯行堪予認定
    。
三、被告為上開行為後，刑法第321 條業於100 年1 月26日修正
    公佈，並於同年月28日施行。又依刑法第2 條第1 項規定：
    「行為後法律有變更者，適用行為時之法律。但行為後之法
    律有利於行為人者，適用最有利於行為人之法律。」查修正
    後刑法第321 條規定：「犯竊盜罪而有下列情形之一者，處
    6 月以上、5 年以下有期徒刑，得併科新臺幣10萬元以下罰
    金：一、侵入住宅或有人居住之建築物、船艦或隱匿其內而
    犯之者。二、毀越門扇、牆垣或其他安全設備而犯之者。三
    、攜帶兇器而犯之者。四、結夥三人以上而犯之者。五、乘
    火災、水災或其他災害之際而犯之者。六、在車站、埠頭、
    航空站或其他供水、陸、空公眾運輸之舟、車、航空機內而
    犯之者。前項之未遂犯罰之。」，經比較新舊法之規定，新
    法增加「得併科罰金」之規定外，並刪除原第1 款「於夜間
    」之要件，且就第6 款增加「航空站、其他供水、陸、空公
    眾運輸之舟、車、航空機內」之要件，核均屬加重刑罰或擴
    大加重竊盜構成要件之涵攝範圍，是修正後刑法第321 條第
    1 項之規定並未有利於行為人，而應適用修正前刑法第321
    條第1 項之規定。是被告就犯罪事實1 ( 一) 、( 二) 所為
    ，固均係屬侵入住宅竊盜行為，然犯罪時間均為日間，自不
    符修正前刑法第321 第1 項第1 款限於夜間竊盜之規定。
四、按刑法第321 條第1 項第2 款所規定之「門扇」專指門戶而
    言，而所謂「其他安全設備」，指門扇、牆垣以外，與門扇
    、牆垣具有相類性質，依通常觀念足認防盜之一切設備而言
    。查被告於前揭時、地行竊陳加彬、洪聆瑄時，係分別徒手
    直接翻牆進入上開住處之窗戶後侵入該住宅行竊，業據被告
    供陳在卷，則依上開說明，該窗戶既均具有防閑之效用，依
    社會通常之觀念，乃維護安全之防盜設備，自皆屬同條文規
    定之安全設備無疑。故核被告所為，均係犯修正前刑法第32
    1 條第1 項第2 款之逾越安全設備竊盜罪。又被告所犯上開
    2 罪，犯意各別，行為互殊，應予以分論併罰。被告有前開
    事實欄所載經有期徒刑宣告及執行完畢之情形，此有其臺灣
    高等法院被告前案紀錄表1 份在卷可查，被告於有期徒刑執
    行完畢後，5 年以內再犯本案為有期徒刑以上之2 罪，均為
    累犯，爰皆依刑法第47條第1 項之規定予以加重其刑。爰審
    酌被告正值壯年，不思循正當途徑獲取財物，因貪圖小利而
    行竊，對他人財產法益造成危害，惟於犯後終能坦承犯行，
    態度尚稱良好，並考量被告犯罪所得財物價值非鉅之犯罪實
    害程度，暨其犯罪之動機、目的、智識程度及生活狀況等一
    切情狀，分別量處如主文所示之刑，並定其如主文所示之應
    執行刑，以示懲儆。
五、至公訴人另請求依竊盜犯贓物犯保安處分條例第3 條第1 項
    規定，宣告被告於刑之執行前，令入勞動場所強制工作等語
    。惟按保安處分係對受處分人將來之危險性所為拘束其身體
    、自由之處置，以達教化與治療之目的，為刑罰之補充制度
    ，本諸法治國家保障人權之原理及刑法之保護作用，其法律
    規定之內容，應受比例原則之規範，使保安處分之宣告，與
    行為人所為行為之嚴重性，行為人所表現之危險性，及對行
    為人未來行為之期待性相當，司法院大法官會議釋字第471
    號解釋可資參照。竊盜犯贓物犯保安處分條例第3 條第1 項
    規定：「18歲以上之竊盜犯、贓物犯，有犯罪之習慣者，得
    於刑之執行前，令入勞動場所強制工作。」授權法院「得」
    依具體情狀決定是否令有竊盜、贓物犯罪習慣之被告入勞動
    場所強制工作，而非「必」宣告之，即係本於保安處分應受
    比例原則之規範，使保安處分之宣告，與行為人所為行為之
    嚴重性、行為人所表現之危險性及對於行為人未來行為之期
    待性相當之意旨而制定，而由法院視行為人之危險性格，決
    定應否令入勞動處所強制工作，以達預防之目的。所謂「有
    犯罪之習慣」則指對於犯罪以為日常之惰性行為，乃一種犯
    罪之習性，至所犯之罪名為何，是否同一，則非所問；而行
    為人是否構成累犯，尤非決定其是否有犯罪習慣之唯一標準
    ，最高法院95年度臺上字第6446號判決意旨參照。查被告僅
    曾於99年間有1 經法院判刑確定之竊盜前科，此有被告之上
    開前案紀錄表1 份附卷可佐，於本案再犯2 件竊盜犯行，是
    否足認其有犯罪習慣已非無疑，且衡酌被告於本件犯罪之情
    節，犯後能坦承犯行之犯後態度，及被告行為表現之嚴重性
    、危險性，依憲法比例原則之規範，認本案量處被告如主文
    所示之刑，堪認為與其犯行之處罰相當，應已足收遏止並矯
    治其犯罪行為之效果，未達須以保安處分預防矯治之程度，
    尚無施以強制工作之必要，爰不併予宣告強制工作，併此敘
    明。
據上論斷，應依刑事訴訟法第273 條之1 第1 項、第284 條之1
、第299 條第1 項前段，刑法第2 條第1 項前段、第47條第1 項
、第51條第5 款、100 年1 月26日修正公布前刑法第321 條第1
項第2 款，判決如主文。
本案經檢察官潘國威到庭執行職務。
中    華    民    國   100    年    5     月    26    日
                  刑事第三庭    法  官  蕭筠蓉
以上正本證明與原本無異。
如不服本判決應於收受判決後10日內向本院提出上訴書狀，並應
敘述具體理由；其未敘述上訴理由者，應於上訴期間屆滿後20日
內向本院補提理由書（均須按他造當事人之人數附繕本）「切勿
逕送上級法院」。
中    華    民    國   100    年    5     月    26    日
                                書記官  張語恬
附錄法條：
修正前中華民國刑法第321條
犯竊盜罪而有左列情形之一者，處 6 月以上，五年以下有期徒
刑：
一、於夜間侵入住宅或有人居住之建築物、船艦或隱匿其內而犯
    之者。
二、毀越門扇、牆垣或其他安全設備而犯之者。
三、攜帶兇器而犯之者。
四、結夥三人以上而犯之者。
五、乘火災、水災或其他災害之際而犯之者。
六、在車站或埠頭而犯之者。
前項之未遂犯罰之。